【裁判字號】    97,訴,688
【裁判日期】    971125
【裁判案由】    損害賠償
【裁判全文】
臺灣士林地方法院民事判決               97年度訴字第688號
原      告  乙○○○
訴訟代理人  徐立信律師
被      告  甲○○
                        7樓
訴訟代理人  林鳳秋律師
複代理人    詹素芬律師
上列當事人間請求損害賠償事件，本院於97年10月30日言詞辯論
終結，判決如下：
    主      文
被告應給付原告新臺幣萬仟壹佰捌拾伍元，及自民國九十七
年五月七日起至清償日止，按年息百分之五計算之利息。
原告其餘之訴駁回。
訴訟費用由被告負擔百分之三，餘由原告負擔。
本判決第一項得假執行；但被告如於假執行程序實施前，以新臺
幣萬仟壹佰捌拾伍元為原告預供擔保，得免為假執行。
原告其餘假執行之聲請駁回。
    事實及理由
一、原告起訴主張：被告於96年1 月10日18時在原告所開設之金
    記火鍋店內，因與訴外人丙○○就服務態度問題發生口角爭
    執，而與前來制止的原告拉扯後，被告竟以口咬傷原告右手
    腕，致原告受有右手腕皮膚3 ×3cm 、2 ×2cm 二處破損之
    傷害。且因原告事發前幾日腳部剛開刀，卻遭被告於衝突過
    程中用力踩傷，此部分原告於刑事當時未提出告訴，熟料事
    後腳傷竟愈來愈嚴重，致使原告因蜂窩性組織炎住院治療後
    ，仍未痊癒，並引發慢性骨髓炎，此係因傷口未穩定所引起
    的併發症。爰依民法第184 條第1 項前段、第193 條第1 項
    、第195 條第1 項侵權行為之法律關係，請求被告賠償醫藥
    費用新臺幣（下同）111,242 元、及自96年1 月11日起至同
    年10月29日止之勞動損失237,500 元、精神慰撫金50萬元等
    語，因而提起本訴。並聲明(一)被告應給付原告848,742 元，
    及自97年5 月7 日起至清償日止按年利率5%計算之利息。(二)
    前項請求，請准供擔保聲請宣告假執行。
二、被告則以：伊於96年1 月10日至原告店內消費，因細故致丙
    ○○突至被告右邊抓臉及頭髮，原告非但不勸阻，竟加入攻
    擊行列，並將被告推倒在地，搥打頭部。被告情急而反咬原
    告揮打過來之右手腕，隨即鬆口，致原告右手腕受有輕微破
    損之情。而原告所主張之腳部蜂窩性組織炎、慢性骨髓炎及
    憂鬱症，與本件糾紛全無關聯。原告年過70歲，早已超過勞
    動退休年齡，原告空言主張薪資每月25,000元顯屬無據。且
    原告僅受有右手腕輕微破損，更無勞動力減損之可能，原告
    請求勞動損失賠償237,500 元顯無理由。且原告請求精神慰
    撫金亦屬無據等語置辯。並聲明：求為判決，駁回原告之訴
    及假執行之聲請，如受不利之判決，願供擔保免為假執行。
三、本件經兩造協議後簡化爭點如下：
  甲、兩造所不爭執之事項：
    (一)被告於96年1 月10日下午6 時許，至臺北市北投區○○○
      路120 巷15號，由原告所開設之金記火鍋店內消費，因與
      原告之女丙○○就服務態度問題發生口角爭執，原告及其
      女與被告發生拉扯，致原告右手腕皮膚受有3 ×3cm 、2
      ×2cm 破損之傷害。
    (二)本件法定遲延利息自97年5 月7 日起算。
    (三)被告該當本件侵權行為之損害賠償責任。
    (四)原告為30年1 月17日生，學歷為台北商專企業管理科，名
      下所有之動產及不動產包括存款共有30幾萬，數10家股票
      及3 間房屋與其基地，個人財產市價約為1000餘萬元，目
      前無工作收入。
    (五)被告為39年5 月12日生，學歷為中興法商學院會計系畢業
      ，個人財產約4,849,850 元，目前無工作，故無收入。
    (六)就針對手部醫療費用，編號1 至6 合計1,823 元（詳如本
      院卷第156 頁）；及對於手部雷射編號20計1,362 元（詳
      如本院卷第156 頁）的醫療費用部分不爭執。
  乙、兩造所爭執之事項：
    (一)原告主張腳部引發蜂窩性組織炎、慢性骨髓炎及產生創傷
      後憂鬱症，與被告之傷害行為間有無因果關係？
    (二)本件損害金額應為何？（醫療費用為111,242 元、勞動損
      失為237,500 元、精神賠償為50萬元，合計848,742 元）
四、經查：
（一）原告主張腳部引發蜂窩性組織炎、慢性骨髓炎及產生創傷
      後憂鬱症，與被告之傷害行為間有無因果關係？
      查，原告主張其腳部引發蜂窩性組織炎、慢性骨髓炎及產
      生創傷後憂鬱症，係因被告之傷害行為間所造成，核與本
      院96年度士簡字第1287號刑事判決所認定之傷害情形不符
      ，且為被告所否認。又證人丙○○於本院97年10月16日言
      詞辯論時證稱：「我只記得被告有用其腳跟踩我媽媽的右
      腳趾頭，實際上是踩我媽媽右腳還是左腳我忘記了。（證
      人先稱被告先用左腳腳跟踩媽媽的右腳，後又改稱實際是
      右腳左腳已經忘記）」（詳見本院卷第146 頁）、「我媽
      在驗傷前，我沒有看到我媽的腳有無受傷，而是在驗傷後
      ，我媽當晚在餐廳把涼鞋脫下來給我看，我有看到她的腳
      有被白色的紗布包紮，但實際傷勢如何我不清楚。」（詳
      見本院卷第146 頁）、「96年1 月10日當天發生事故之前
      ，我媽的腳沒有紗布包紮」（詳見本院卷第147 頁）；核
      與原告於當日庭上自陳：「醫生除了用碘酒幫我擦腳傷外
      ，還有用大的ＯＫ繃幫我貼。」（詳見本院卷第148 頁）
      、「腳是骨頭嚴重，腳有流血且血流很多，當時我是穿拖
      鞋，女兒當時也有看到我腳流血。」（詳見本院卷第148
      頁）、「我被被告推倒在地上，被告趁我倒在地上的時候
      一直踹我的腳。」（詳見本院卷第148 頁）、「我的腳在
      發生事故前，我都有用紗布包紮我的腳，被告踩我的腳導
      致流血時，紗布就已經有血跡，直到醫院治療時醫生才將
      紗布改成ＯＫ繃。」（詳見本院卷第148 頁）之情節，顯
      不相符。綜上所述，原告主張其腳部引發蜂窩性組織炎、
      慢性骨髓炎及產生創傷後憂鬱症，與被告之傷害行為間，
      自無因果關係存在，應可認定。
（二）本件損害金額應為何？（醫療費用為111,242 元、勞動損
      失為237,500 元、精神賠償為50萬元，合計848,742 元）
      按因故意或過失不法侵害他人之權利者，負損害賠償責任
      。不法侵害他人之身體或健康者，對於被害人因此喪失或
      減少勞動能力或增加生活上之需要時，應負損害賠償責任
      。不法侵害他人之身體、健康、名譽、自由、信用、隱私
      、貞操，或不法侵害其他人格法益而情節重大者，被害人
      雖非財產上之損害，亦得請求賠償相當之金額。其名譽被
      侵害者，並得請求回復名譽之適當處分。民法第184 條第
      1 項、第193 條第1 項、第195 條第1 項分別定有明文。
      被告就其該當本件侵權行為之損害賠償責任一事，為兩造
      所不爭執，業如上述，則原告請求被告賠償各項金額，是
      否應予准許，分述如次：
  １、醫療費用111,242 元（手部醫療費用56,688元、腳部醫療
      費用54,554元）部分：
    (1)就原告所請求而針對手部醫療費用部分，編號1 至6 合計
      1,823 元（詳如本院卷第156 頁）；及對於手部雷射編號
      20計1,362 元（詳如本院卷第156 頁），合計為3,185 元
      的醫療費用部分，為被告所不爭執，自應准許。另查，本
      件傷害之發生時間為96年1 月10日，而被告所受傷勢僅為
      3 ×3cm 、2 ×2cm 等傷害，其傷勢應顯輕微。而就原告
      所請求手部醫療費用，即編號7-19（詳如本院卷第156 頁
      ），依其上所載之時間，係自96年4 月2 日起至97年4 月
      4 日所花費之診斷費用，距發生時間顯有相當時日，核與
      原告上開所受傷勢，難認有何關聯，且為被告所否認。此
      外，原告復未舉證證明，何以上揭傷害，治療期間需長達
      3 個月以上，直至1 年多之久，上開支出顯非因被告之侵
      權行為而生之損害，被告對此自不負賠償責任。綜上所述
      ，原告所請求而針對手部醫療費用部分，扣除上述與本件
      傷害無關者外，於3,185 元之範圍內核屬正當，逾此部分
      之請求，則無理由。
    (2)就腳部醫療費用54,554元部分（詳如本院卷第156-157 頁
      ）。查，原告所主張其腳部引發蜂窩性組織炎、慢性骨髓
      炎及產生創傷後憂鬱症之傷害，核與本件被告之傷害行為
      間，並無因果關係存在一事，業如上述，則原告此部分之
      請求，自屬無據。
  ２、勞動損失237,500元部分：
      原告主張其為金記火鍋店老闆，自同時領有薪資與經營火
      鍋店之營業收入，因此傷害致無法開店，自受有薪資收入
      之損失，按原告所領薪資每月約25,000元，自96年1 月11
      日起至同年10月29日止（起訴之日），損失9.5 月薪資，
      計237,500 元（25,000×9.5 月=237,500元），自得請求
      被告賠償，然為被告所否認。惟查，原告迄未舉證證明其
      因上開傷害有喪失或減少其勞動能力，亦未證明其勞動能
      力因此減少多少。且原告所提出之診斷證明書6 件（詳如
      本院卷第11-16 頁），亦不能證明原告因此事故受傷後有
      喪失或減損勞動能力之情，亦不能證明原告平均月收入為
      25,000元。綜上所述，原告並不能證明減少或喪失勞動能
      力，是其請求被告給付此部分損失237,500 元即屬無據。
  ３、慰撫金50萬部分：
      本院審酌原告為30年1 月17日生，學歷為臺北商專企業管
      理科，名下所有之動產及不動產包括存款共有30幾萬，數
      10家股票及3 間房屋與其基地，個人財產市價約為1 千餘
      萬元，目前無工作收入；被告為39年5 月12日生，學歷為
      中興法商學院會計系畢業，個人財產約4,849,850 元，目
      前無工作，故無收入。復參酌本院地檢署檢察官於96年度
      偵字第2808號簡易判決處刑書中，亦敘及被告犯後坦承犯
      行，態度良好，並當庭向原告道歉，並撤回對原告之傷害
      、誹謗及毀損告訴，而從輕求刑；並衡量兩造之身分、地
      位、經濟狀況、侵權行為情節之輕重，認原告請求非財產
      上之損害賠償50萬元，顯屬過高，應酌減為3 萬元，較為
      妥適，逾此數額之請求，即屬無據。
五、從而，原告依侵權行為法律關係，請求被告給付33,185元，
    及自97年5 月7 日起至清償日止，按週年利率5%計算之利息
    ，為有理由，應予准許。至原告逾上開金額之請求為無理由
    ，應予駁回。
六、本判決主文第一項就被告敗訴部分，所命給付之金額未逾50
    萬元，依民事訴訟法第389 條第1 項第5 款規定，應依職權
    宣告假執行，而該部分被告並陳明願供擔保，聲請免為假執
    行，核無不合，爰酌定相當擔保金額准許之；至原告其餘假
    執行之聲請，則因訴之駁回而失所附麗，應予駁回。
七、本件判決基礎已臻明確，兩造其餘攻防方法及訴訟資料經本
    院審酌後，核與判決不生影響，無逐一論駁之必要，併此敘
    明。
八、訴訟費用負擔之依據：民事訴訟法第79條。
中    華    民    國    97    年    11    月    25    日
                  民事第二庭  法  官  陳梅欽
以上正本證明與原本無異。
如對本判決上訴，應於判決送達後20日內向本院提出上訴狀。
中    華    民    國    97    年    11    月    27    日
                              書記官  高郁婷


司法院資訊處製作；財團法人民間司法改革基金會備份。
